【裁判字號】    91,訴,1014
【裁判日期】    920425
【裁判案由】    偽造文書
【裁判全文】
臺灣臺北地方法院刑事判決                        九十一年度訴字第一一四號
    公  訴  人  臺灣臺北地方法院檢察署檢察官
    被      告  甲○○
右列被告因偽造文書案件，經檢察官聲請簡易判決處刑（九十一年度偵緝字第一０七
六號），本院認不宜以簡易判決處刑，改依通常程序審理，判決如左：
    主  文
甲○○共同連續行使偽造私文書，足以生損害於他人，處有期徒刑月，如易科罰金
，以佰元折算壹日。
    事  實
一、甲○○於民國八十五年十一月間明知自己並無固定工作，無法提供在職證明及扣
    繳憑單以申請信用卡，並不符合申請信用卡之條件，見報紙刊登「銀行信用貸款
    免保快速、先辦後付」、「信用卡刷卡安全消費」之廣告，遂以電話與乙○○（
    已另案判決）聯絡代辦信用卡事宜。竟與乙○○共同基於行使偽造私文書及詐欺
    之犯意聯絡，於八十五年十一月間某日在台北縣中和市○○路○段與員山路交岔
    路口附近不詳地址之二樓填寫信用卡申請書，並由乙○○提供偽造之「裕乃德科
    技股份有限公司」各類所得扣繳暨免扣繳憑單、「禾豐國際股份有限公司」各類
    所得扣繳暨免扣繳憑單及「裕乃德科技股份有限公司」員工在職證明書，分別於
    八十五年十一月二十九日、八十六年一月十四日代其向香港上海匯豐銀行股份有
    限公司臺北分行（下稱匯豐銀行）、中國信託商業銀行股份有限公司（下稱中國
    信託銀行）申請信用卡，使中國信託銀行陷於錯誤而核發信用卡二張（卡號分別
    為：0000000000000000、0000000000000000
    號）；匯豐銀行則以年資不足拒絕發卡，均足以生損害於「禾豐國際股份有限公
    司」、「裕乃德科技股份有限公司」、中國信託銀行及匯豐銀行。
二、案經本院審結八十六年度訴字第二一四八號乙○○重利等案件後，函請台灣台北
    地方法院檢察署檢察官偵查起訴。
    理  由
一、訊據被告甲○○固坦承其在報紙上看到幫忙辦信用卡之廣告，拿身分證影本及二
    千元給乙○○，說辦到好，並在信用卡申請書申請人欄簽名之事實，惟矢口否認
    知悉乙○○拿的資料係偽造，辯稱：伊不知道辦信用卡要在職證明及扣繳憑單，
    乙○○也沒有告訴伊。小姐拿申請書資料給伊填，伊就寫一寫，把錢拿給她，就
    走了。不知道拿的是偽造的資料，後來才知道被騙了，信用卡也沒有拿到云云。
    經查：
（一）被告於八十五年十一月間先給付乙○○二千元，由乙○○提供偽造的各類所得
      扣繳暨免扣繳憑單及在職證明，並代其向中國信託銀行、匯豐銀行申請信用卡
      ，待核卡之後，被告再給付乙○○三千元等情，業經證人乙○○於本院調查時
      證述在卷（見本院九十一年十一月二十七日筆錄），並有中國信託銀行刑事陳
      報狀、匯豐銀行函各一份在卷可憑（八十九年度他字第一七二四號卷第二十一
      至二十六頁），足見上開「禾豐國際股份有限公司」各類所得扣繳暨免扣繳憑
      單、「裕乃德科技股份有限公司」各類所得扣繳暨免扣繳憑單及員工在職證明
      書均係屬偽造之事實，應堪認定。
（二）被告在中國信託銀行信用卡申請書上親書「甲○○、公司名稱：明珠精品女裝
      、公司地址：中和市○○街一０七號一樓、職稱：服裝設計打樣」等字樣，有
      中國信託銀行信用卡申請書一紙在卷可憑（八十九年度他字第一七二四號第二
      十六頁），被告亦坦承明知其並無工作，且未在明珠精品女裝上班，而係受乙
      ○○公司之小姐指示抄寫，則被告應知悉其所填寫之資料並非真實。又辦理信
      用卡，應提供員工在職證明書或各類所得扣繳暨免扣繳憑單，此為一般社會大
      眾所周知之事實，被告自承並未提供乙○○其員工在職證明書或各類所得扣繳
      暨免扣繳憑單，則其對乙○○為其代辦信用卡時所須提供之各類所得扣繳暨免
      扣繳憑單及員工在職證明書應屬偽造，應有認識，否則被告豈有通過審核取得
      信用卡之可能，況被告辦理信用卡須先給付二千元予乙○○，核卡之後，再支
      付三千元予乙○○，而非支付發卡銀行信用卡年費，益證被告對乙○○為其代
      辦信用卡時乃提供偽造之「禾豐國際股份有限公司」各類所得扣繳暨免扣繳憑
      單、「裕乃德科技股份有限公司」各類所得扣繳暨免扣繳憑單及在職證明，應
      有認識，並與乙○○有犯意之聯絡及行為分擔，是被告辯稱其不知道要提供何
      種資料及不知有偽造的扣繳憑單及員工在職證明書云云，及證人乙○○於本院
      調查時證述被告不知情云云，應為被告卸責及迴護被告之詞，均不足採信。
（三）此外，復有中國信託銀行、匯豐銀行信用卡申請書、「禾豐國際股份有限公司
      」各類所得扣繳暨免扣繳憑單、「裕乃德科技股份有限公司」各類所得扣繳暨
      免扣繳憑單及員工在職證明書各一紙在卷可憑，本件事證已臻明確，被告犯行
      堪以認定。
二、查公司製作之各類所得扣繳暨免扣繳憑單係屬私文書，員工在職證明書係屬關於
    服務之特種文書，核被告所為，係犯刑法第二百十六條、第二百十條之行使偽造
    私文書罪、同法第二百十六條、第二百十二條之行使偽造特種文書罪；又被告以
    此方式申請信用卡，信用卡為有相當財物價值之物，被告所為係犯刑法第三百三
    十九條第一項、第三項之詐欺罪、詐欺未遂罪。被告所犯行使偽造私文書罪及行
    使偽造特種文書罪，係一行為觸犯數罪名，為想像競合犯，應從一重之行使偽造
    私文書罪論處；被告所犯詐欺罪及詐欺未遂罪，有連續犯之關係，應依一詐欺既
    遂論；被告所犯行使偽造私文書罪與詐欺罪，有方法結果之牽連關係，應從一重
    之行使偽造私文書罪處斷。公訴人雖漏未起訴被告所犯刑法第二百十六條、第二
    百十二條之行使偽造特種文書罪及同法第三百三十九條第一項、第三項之詐欺罪
    、詐欺未遂罪部分，惟因與被告所犯行使偽造私文書罪各有裁判上一罪關係及牽
    連關係，為起訴效力所及，本院自得一併審理。被告與乙○○就行使偽造之各類
    所得扣繳暨免扣繳憑單及員工在職證明書，有犯意聯絡及行為分擔，應為共同正
    犯。其等偽造私文書、特種文書後進而行使，偽造之低度行為應為行使之高度行
    為所吸收，不另論罪。又其等先後向不同銀行申請信用卡之二次犯行，時間緊接
    ，罪名與構成要件相同，顯係基於概括犯意而為，應依連續犯規定論以一罪，並
    加重其刑。爰審酌被告之品行、智識程度，犯罪之動機、手段、目的，犯罪所生
    之危害及犯罪後態度等一切情狀，量處如主文所示之刑。又查被告行為後，刑法
    第四十一條已於九十年一月四日修正，同年月十日經總統公布施行之，修正後之
    刑法第四十一條規定：「犯最重本刑為五年以下有期徒刑以下之刑之罪，而受六
    個月以下有期徒刑或拘役之宣告，因身體、教育、職業、家庭之關係或其他正當
    事由，執行顯有困難者，得以一元以上三元以下折算一日，易科罰金。但確因不
    執行所宣告之刑，難收矯正之效，或難以維持法秩序者，不在此限。」「併合處
    罰之數罪，均有前項情形，其應執行之刑逾六月者，亦同」；該規定與修正前刑
    法第四十一條規定：「犯最重本刑為三年以下有期徒刑以下之刑之罪，而受六個
    月以下有期徒刑或拘役之宣告，因身體、教育、職業或家庭之關係，執行顯有困
    難者，得以一元以上三元以下折算一日，易科罰金。」相比較，以修正後之規定
    較有利於被告，是依刑法第二條第一項前段之規定，應適用裁判時之法律即修正
    後之刑法第四十一條規定對被告所犯之罪併諭知易科罰金之折算標準。
三、又本件偽造之「裕乃德科技股份有限公司」各類所得扣繳暨免扣繳憑單暨員工在
    職證明書一紙、「禾豐國際股份有限公司」各類所得扣繳暨免扣繳憑單各一紙，
    均已銷毀，有中國信託銀行九十二年三月十七日刑事陳報狀、匯豐銀行九十二年
    三月十七日港匯銀卡第０三０八五號函各一份在卷可稽，被告供犯罪所用之物既
    已不存在，爰不另諭知沒收，附此敘明。
據上論斷，應依刑事訴訟法第四百五十二條、第二百九十九條第一項前段，刑法第二
條第一項前段、第二十八條、第五十六條、第二百十六條、第二百十條、第二百十二
條、第三百三十九條第一項、第五十五條、修正後刑法第四十一條第一項前段，罰金
罰鍰提高標準條例第一條前段、第二條，判決如主文。
本案經檢察官蔡宏展到庭執行職務。
中      華      民      國    九十二    年      四      月    二十五    日
                                      臺灣臺北地方法院刑事第四庭
                                          法  官  楊  晉  佳
右正本證明與原本無異。
如不服本判決，應於判決送達後十日內，向本院提出上訴狀。
                                          書記官  陳  惠  娟
中      華      民      國    九十二    年      四      月    二十八    日
附錄：本案論罪科刑法條全文
刑法第二百十六條：
行使第二百十條至第二百十五條之文書者，依偽造、變造文書或登載不實事項或使登
載不實事項之規定處斷。
刑法第二百十條：
偽造、變造私文書，足以生損害於公眾或他人者，處五年以下有期徒刑。
刑法第二百十二條：
偽造、變造護照、旅券、免許證、特許證及關於品行、能力、服務或其他相類之證書
、介紹書，足以生損害於公眾或他人者，處一年以下有期徒刑，拘役或三百元以下罰
金。
刑法第三百三十九條：
意圖為自己或第三人不法之所有，以詐術使人將本人或第三人之物交付者，處五年以
下有期徒刑、拘役或科或併科一千元以下罰金。
以前項方法得財產上不法之利益或使第三人得之者亦同。
前二項之未遂犯罰之。


司法院資訊處製作；財團法人民間司法改革基金會備份。
